【裁判字號】    97,訴,190
【裁判日期】    970428
【裁判案由】    毒品危害防制條例
【裁判全文】
臺灣板橋地方法院刑事判決               97年度訴字第190號
公  訴  人  臺灣板橋地方法院檢察署檢察官
被      告  甲○○
指定辯護人  本院公設辯護人吳天明
上列被告因違反毒品危害防制條例等案件，經檢察官提起公訴（
96年度偵緝字2833號），本院判決如下：
    主  文
甲○○未經許可，寄藏可發射子彈具有殺傷力之改造槍枝，處有
期徒刑參年陸月，併科罰金新臺幣拾陸萬元，罰金如易服勞役，
以新臺幣壹仟元折算壹日。扣案具有殺傷力之仿BERETTA 廠92FS
型半自動手槍製造之改造手槍壹枝（含彈匣壹個，槍枝管制編號
：0000000000號）、仿SIGSAUER廠P220型半自動手槍
製造之改造手槍壹枝（含彈匣壹個，槍枝管制編號：00000
00000號）、鑑驗所餘子彈參顆，均沒收。
被訴販賣第二級毒品部分無罪。
    事  實
一、甲○○於民國94年10月4日在臺北縣板橋市○○路某巷子口
    ，受某年籍姓名不詳綽號「小黑」自稱「鄭有亮」 (音譯)
    之人請託，受寄代為保管具殺傷力仿BERETTA 廠92FS型半自
    動改造手槍1 枝（含彈匣1 個、槍枝管制編號0000000000號
    ）、仿SIGSAUER廠P220型半自動改造手槍1 枝（含彈匣1 個
    、槍枝管制編號0000000000號）、具殺傷力之改造及制式子
    彈（起訴書誤為均係改造子彈）8 顆（試射鑑驗後剩餘3 顆
    ）後，即未經許可將上開槍枝、子彈藏放在臺北縣板橋市○
    ○○路118 號「美錦樂賓館」206 室內。嗣於94年10月7 日
    晚間經警於該206 室起出上開槍、彈，循線查獲上情。
二、案經臺北縣政府警察局海山分局報告臺灣板橋地方法院檢察
    署檢察官偵查起訴。
    理  由
甲、有罪部分：
壹、程序部分
一、證人乙○○於警詢時之陳述，係被告甲○○以外之人於審判
    外之陳述，並經被告暨指定辯護人於本院準備程序中主張不
    具有證據能力（參見本院97年2 月22日準備程序筆錄第3頁
    ），亦無其他法律規定得作為證據之情形，爰依刑事訴訟法
    第159 條第1 項規定，認不具有證據能力。
二、證人乙○○於偵查中之陳述，已於供前具結，且檢察官訊問
    程序，並無違背程序規定，以該供述作成之客觀條件及環境
    ，並無刑事訴訟法第159 條之1 第2 項所言顯不可信之情況
    ，爰依刑事訴訟法第159 條之1 第2 項規定，認有證據能力
    。
三、證人阮氏兼於警詢及偵查中之證述，被告及其指定辯護人均
    不爭執其證據能力，爰依刑事訴訟法第159 條之5 規定，認
    為得為證據。
貳、實體部分
一、訊據被告甲○○就上揭犯罪事實坦承不諱，與證人乙○○於
    偵查及本院審理時證述之情節、證人即被告同居女友阮氏兼
    於警詢及偵查中證述之情節互核相符。並有「美錦樂賓館」
    206 室旅客登記簿1 紙及查獲現場照片14張附卷可稽，扣案
    之改造槍1 枝（含彈匣1 個、槍枝管制編號：0000000000號
    ）經鑑定結果，認係由仿BERETTA 廠92FS型半自動手槍製造
    之玩具手槍換裝土造金屬槍管而成之改造手槍，機械性能良
    好，可擊發適用子彈，認具殺傷力；扣案之改造槍1 枝（含
    彈匣1 個、槍枝管制編號：0000000000號）經鑑定結果，認
    係由仿SIGSAUER廠P22 半自動手槍製造之金屬玩具手槍，更
    換土造金屬槍管而成之改造手槍，機械性能良好，可擊發適
    用子彈，認具殺傷力；扣案之子彈8 顆，經鑑驗結果，其中
    2 顆認均係由玩具金屬彈殼加裝直徑約6.0mm 金屬彈丸而成
    之改造子彈，經採樣1 顆試射，可擊發，認具殺傷力；其中
    1 顆認係具直徑8.0mm 金屬彈丸之土造子彈，經實際試射，
    可擊發，認具殺傷力；其中1 顆認係由玩具金屬彈殼加裝直
    徑約7.71mm金屬彈頭而成之改造子彈，經實際試射，可擊發
    ，認具殺傷力；其中2 顆認均係具直徑8.96mm金屬彈頭之土
    造子彈，經採樣1 顆試射，可擊發，認具殺傷力；其中2顆
    認均係口徑7.62mm制式子彈，經採樣1 顆試射，認均具殺傷
    力。有內政部警政署刑事警察局94年10月19日刑鑑字第
    0940154104號槍彈鑑定書1 紙可佐。綜上所述，足認被告前
    揭自白與事實相符，堪予採信。本件事證明確，被告犯行已
    堪認定，自應依法論科。
二、核本件被告所為，係犯槍砲彈藥刀械管制條例第8 條第4 項
    之未經許可寄藏具殺傷力槍枝罪、同條例第12條第4 項之未
    經許可寄藏子彈罪。起訴書認被告係涉犯同條規定之持有槍
    枝、子彈罪，尚有誤會，附此指明。被告以一行為同時觸犯
    上開二罪名，為想像競合犯，應從較重之未經許可寄藏具殺
    傷力槍枝罪處斷。爰審酌被告前有煙毒、麻藥、贓物、毒品
    、竊盜、偽造文書等累累前科，素行不佳，於92年間假釋出
    獄，尚餘多年殘刑，竟不思受有緩刑寬典而改過自新，明知
    槍枝影響社會治安重大，竟於假釋期間，未經許可寄藏改造
    手槍2 枝及子彈8 顆，對於他人之生命、身體形成嚴重潛在
    威脅，並害及整體秩序與生活安全，並考量被告之素行狀況
    ，自知經查獲持有槍、彈之事證明確，未多為無謂辯解而坦
    承犯行之態度等一切情狀，量處如主文所示之刑，並就罰金
    刑部分諭知易服勞役折算標準（被告行為後，94年1 月7 日
    修正之刑法第42條第3 項，將原第42條第2 項易服勞役折算
    標準規定，改列同條第3 項，並提高為「以新臺幣一千元、
    二千元或三千元折算一日」之規定，業於95年7 月1 日生效
    施行，罰金罰鍰提高標準條例第2 條原易服勞役提高折算標
    準金額倍數規定，並於95年4 月28日配合修正刪除，同於95
    年7 月1 日生效施行，是經依同法第2 條規定，綜合比較新
    舊法結果，被告本件所犯之罪，其宣告之罰金刑易服勞役未
    逾六個月，依修正後新法規定之易服勞役折算標準，顯較為
    有利於被告，本件自應適用修正後之新法規定，就被告上開
    所量處之罰金刑，併諭知易服勞役之折算標準），以資警懲
    。扣案具有殺傷力之仿BERETTA 廠92FS型半自動改造手槍1
    枝（含彈匣1 個、槍枝管制編號0000000000號）、仿
    SIGSAUER廠P220型半自動改造手槍1 枝（含彈匣1 個、槍枝
    管制編號0000000000號）、鑑驗所餘具殺傷力之子彈3 顆，
    均為違禁物，爰依刑法第38條第1 項第1 款之規定宣告沒收
    ，至扣案子彈5 顆經鑑驗試射後，業已喪失效用，非屬違禁
    物，且被告係受寄持有，並非被告所有物，爰不為沒收之諭
    知，附此敘明。
乙、無罪部分：
一、公訴意旨另以：被告基於販賣第二級毒品安非他命之概括犯
    意，先後於94年8 月初某日、同年8 月10日，在臺北縣板橋
    市○○路「神燈撞球場」門前，各以每包新臺幣2000元之價
    格販賣第二級毒品安非他命0.4 公克予乙○○施用。因認被
    告涉犯毒品危害防制條例第4 條第2 項之販賣第二級毒品罪
    嫌。
二、按犯罪事實應依證據認定之，無證據不得推定其犯罪事實。
    且檢察官就被告犯罪事實，應負舉證責任，並指出證明之方
    法。又不能證明被告犯罪者，應諭知無罪之判決，刑事訴訟
    法第154 條第2 項、第161 條第1 項、第301 條第1 項分別
    定有明文。所謂證據，係指足以認定被告確有犯罪行為之積
    極證據而言，該項證據自須適合於被告犯罪事實之認定，始
    得採為斷罪資料。苟積極證據不足為不利於被告事實之認定
    時，即應為有利於被告之認定，更不必有何有利之證據（參
    照最高法院29年上字第3105號、30年上字第816 號判例），
    又事實之認定，應憑證據，如未能發現相當證據，或證據不
    足以證明，自不能以推測或擬制之方法，以為裁判基礎（參
    照最高法院40年臺上字第86號判例），且為刑事訴訟法上證
    明之資料，無論其為直接證據或間接證據，均須達於通常一
    般之人均不致於有所懷疑，而得確信其為真實之程度，始得
    據為有罪之認定，若其關於被告是否犯罪之證明未能達此程
    度，而有合理性懷疑之存在，致使無從形成有罪之確信，根
    據「罪證有疑，利於被告」之證據法則，即不得遽為不利於
    被告之認定（參照最高法院76年臺上字第4986號判例）。
三、公訴意旨無非以：被告販賣安非他命予乙○○部分，業經證
    人乙○○於警詢、偵查中指證明確，此外復有扣案之安非他
    命1 包（淨重0.4 公克）可資佐證，因認事證明確，其犯嫌
    應堪認定，為其論據。惟訊據被告堅決否認有販賣安非他命
    之犯行，辯稱：94年8 月間並未在臺北縣板橋市○○路「神
    燈撞球場」門前與證人乙○○見面等語。經查：證人乙○○
    於本院審理時證稱：94年8 月間，伊所施用的安非他命來源
    係綽號「阿國」的朋友，伊並未向被告拿過或買過安非他命
    等情（本院97年4 月7 日審判筆錄第5 頁），與其在偵查中
    證稱被告販賣毒品之情節 (94年偵字第17381 號偵查卷，第
    67頁)， 顯然矛盾，其證詞證明力已有瑕疵，又證人乙○○
    於本院審理時復稱：被警察帶回警局作筆錄時，警察要伊供
    出被告，否則要將伊移送販賣毒品及持有槍砲等罪嫌，伊會
    害怕，所以才說伊向被告購買毒品，而偵查中伊只想交保，
    所以才繼續說係被告販賣毒品給伊等情（本院97 年4月7 日
    審判筆錄第5 頁以下），尚難認為其警詢中供述之情節有何
    可信之特別情狀，自難逕採為認定被告有販賣安非他命犯行
    之唯一證據。至扣案之安非他命1 包（淨重：0. 4公克）固
    係於94年10月7 日在「美錦樂賓館206 室」內為警查獲，然
    顯與被告於94年8 月份在臺北縣板橋市○○路「神燈撞球場
    」門前，販賣安非他命予乙○○之犯行無涉，仍無從採為認
    定被告販賣毒品犯行之證據。
四、從而，檢察官所舉積極證據，具有相當瑕疵，無從超越合理
    懷疑，被告所辯並未販賣毒品，尚非絕無可信，此外復查無
    其他積極證據足資證明被告有此部分犯行，自屬不能證明被
    告犯罪，既無從為被告有罪之確信，揆諸前開說明，自應就
    此部分為被告無罪之諭知。至扣案安非他命1 包（淨重：
    0.4 公克）雖為違禁物，然可能為被告其他犯行之物證，尚
    不宜於本案諭知沒收銷燬，附此敘明。
五、證人乙○○於檢察官偵查中及本院審判時，均擔任證人，並
    於供述前具結，然就對於案情有重要關係之事項，即被告是
    否有販賣安非他命犯行一節，竟為相反歧異之證述，顯曾為
    虛偽陳述，所涉偽證等罪嫌，應由檢察官另行偵辦；又被告
    自承於94年10月7 日前數日，數度請乙○○施用安非他命（
    本院97年2 月22日準備程序筆錄），是否涉及轉讓毒品等犯
    行，既未經起訴，本院無從審酌，應由檢察官另行偵辦，均
    附此敘明。
據上論斷，應依刑事訴訟法第299 條第1 項前段、第301 條第1
項前段，槍砲彈藥刀械管制條例第8 條第4 項、第12條第4 項，
刑法第2條 第1 項但書、第11條前段、第55條、第42條第3 項、
第38條第1 項第1 款，判決如主文。
本案經檢察官靳開聖到庭執行職務
中    華    民    國    97    年    4     月    28    日
                  刑事第三庭 審判長法  官  王屏夏
                                   法  官  彭全曄
                                   法  官  王偉光
以上正本證明與原本無異
如不服本判決應於送達後10日內向本院提出上訴狀
                                書記官  陳宥伶
中    華    民    國    97    年    4     月    29    日
附錄本案論罪科刑法條全文：
槍砲彈藥刀械管制條例第8條
未經許可，製造、販賣或運輸鋼筆槍、瓦斯槍、麻醉槍、獵槍、
空氣槍或第4 條第1 項第1 款所定其他可發射金屬或子彈具有殺
傷力之各式槍砲者，處無期徒刑或5 年以上有期徒刑，併科新臺
幣1 千萬元以下罰金。未經許可，轉讓、出租或出借前項所列槍
枝者，處5 年以上有期徒刑，併科新臺幣1 千萬元以下罰金。
意圖供自己或他人犯罪之用，而犯前二項之罪者，處無期徒刑或
7 年以上有期徒刑，併科新臺幣1 千萬元以下罰金。
未經許可，持有、寄藏或意圖販賣而陳列第1 項所列槍枝者，處
3 年以上10年以下有期徒刑，併科新臺幣700 萬元以下罰金。
第 1 項至第 3 項之未遂犯罰之。
槍砲彈藥刀械管制條例第12條
未經許可，製造、販賣或運輸子彈者，處1 年以上7 年以下有期
徒刑，併科新台幣500 萬元以下罰金。
未經許可，轉讓、出租或出借子彈者，處6 月以上5 年以下有期
徒刑，併科新台幣300 萬元以下罰金。
意圖供自己或他人犯罪之用，而犯前二項之罪者，處3 年以上10
年以下有期徒刑，併科新台幣700 萬元以下罰金。
未經許可，持有、寄藏或意圖販賣而陳列子彈者，處5 年以下有
期徒刑，併科新台幣300 萬元以下罰金。
第 1 項至第 3 項之未遂犯罰之。


司法院資訊處製作；財團法人民間司法改革基金會備份。
